最高法院刑事判決　　　　　　　　　　　　　　　九十三年度台上字第三九七五號
　　上　訴　人　甲○○
右上訴人因業務過失致人於死案件，不服台灣高等法院中華民國九十年九月十八日第
二審更審判決（九十年度交上更(一)字第五號，起訴案號：台灣桃園地方法院檢察署八
十六年度偵字第一二二０二號），提起上訴，本院判決如左：
    主  文
原判決撤銷，發回台灣高等法院。
    理  由
本件原判決撤銷第一審之科刑判決，改判仍論上訴人以因業務上之過失致人於死罪，
判處有期徒刑捌月，雖非無見。
惟查：（一）按科刑判決所認定之事實，與其所採用之證據不相適合者，即屬證據上
理由矛盾，其判決為當然違背法令。本件原判決事實認定：上訴人未注意車前狀況，
而為閃避前述之某不詳車號自小客車，即往內側車道偏駛，而以所駕車輛之車底輪軸
壓刮盧睦華，並於車輛左偏越過設於路段中，用以分隔對向車道，並雙向禁止超車、
跨越或迴轉之雙黃實線而駛入來車車道時，而以左前輪輾過吳建國頭部，致吳建國因
頭顱粉碎性骨折，盧睦華則因腦挫傷與內出血，均當場死亡等情。如果無訛，其係認
定上訴人於駕車越過雙黃實線而駛入來車車道時，以左前輪輾過吳建國頭部致其死亡
。然查上訴人自始即否認有超越雙黃線行駛之行為，且依卷附之道路交通事故調查報
告表及現場照片所示，死者吳建國（即圖示之Ｂ）係倒臥於桃園往大溪方向之內側車
道，即係在上訴人所行駛之車道中，並非上訴人車行之對向車道，如吳建國現場所倒
臥之位置，即係被上訴人車輛左前輪輾過之位置，則該處既在上訴人行駛方向之內側
車道，並未超越分向之雙黃實線，原判決事實認定上訴人係超越過雙黃實線而駛入來
車車道輾壓吳建國一節，即明顯與卷存資料不符，致有證據上理由矛盾之違誤。又查
原判決事實認定上訴人係先以車輛之車底輪軸壓刮盧睦華後，並於車輛左偏超越雙黃
實線駛入來車車道時，以左前輪輾過吳建國頭部。然查上訴人係由桃園往大溪方向行
駛，依卷附之道路交通事故調查報告表及現場照片中死者二人倒臥之方位觀之，吳建
國頭部被輾壓處雖位於內車道，但較靠近外車道及近桃園之方向，另盧睦華倒地處，
則位於近雙黃線處之近大溪之方向，以上訴人車行之方向，其如何先以車輛之車底輪
軸壓刮倒臥在後之盧睦華，再將車輛左偏超越雙黃實線駛入來車車道，以左前輪輾過
倒臥在前之吳建國頭部？原判決認定上訴人之車輛有壓刮及輾過死者二人，與現場狀
況是否相符？誠堪研求。原審未深入調查，究明實情，以為判斷之依據，遽為前述事
實之認定，復未說明其認定之依憑，顯有證據調查未盡及理由不備之違法。（二）有
罪之判決書，對被告有利之證據不採納者，應說明其理由，為刑事訴訟法第三百十條
第二款所明定。故有罪判決書對於被告有利之證據，如不加採納，必須說明其不予採
納之理由，否則即難謂無判決不備理由之違誤。查原判決理由三、說明：依一般公路
汽車煞車距離、行車速度對照表，三年以上潮濕瀝青路面，行車速度為時速二十公里
時，煞車距離為二‧六公尺，所需反應距離為四‧一六公尺。而認上訴人當時車速為
時速二十公里，自其發現被害人吳建國倒地隨即踩煞車迄煞停時止，前後僅須六‧七
六公尺之反應及煞車距離，而以當時吳建國倒地時距上訴人之車前方猶有十餘公尺，
在空間上自仍有相當餘裕。因認上訴人並非因猝然臨之致措手不及而無法避免本件車
禍之發生，其顯非不能注意防範，而竟疏未注意其前方有被害人吳建國因翻車而倒臥
路中之車前狀況，致發生本件車禍，而為其不利之認定。惟其後又說明：上訴人於警
訊及檢察官偵查時先稱：其時速僅十多公里（見相驗卷第五頁反面、第十九頁），其
後在第一審改稱：時速約二十公里（原審卷第十三頁），於原審前審又改稱：其當時
時速為三十公里（見交上訴卷第七十二頁），而於原審調查時竟又翻異稱：當時時速
為四十公里（見原審卷第二十二頁），所辯反覆不一，實難盡信，其欲以此改變其煞
車距離而逃避責任，應無可採等旨。然原審既認上訴人當時之車速為何，無從以上訴
人反覆不一之供述為判斷之依據，而肇事路段限速又為四十公里以下，則其何以執上
訴人車速為時速二十公里為判斷其有過失之依憑？又其認定上訴人發現被害人吳建國
倒地之前方猶有十餘公尺之距離，所憑之證據為何，復未於判決理由中敘明，遽行論
斷，亦有判決理由不備之違法。以上或為上訴意旨所指摘或為本院得依職權調查之事
項，應認原判決仍有發回更審之原因。
據上論結，應依刑事訴訟法第三百九十七條、第四百零一條，判決如主文。
中　　　華　　　民　　　國　　九十三　　年　　　七　　　月　　 三十 　　日
                              最高法院刑事第九庭
                                  審判長法官  林　增　福
                                        法官  邵　燕　玲
                                        法官  惠　光　霞
                                        法官  謝　俊　雄
                                        法官  蘇　振　堂
      右正本證明與原本無異
                                              書  記  官
中　　　華　　　民　　　國　　九十三　　年　　　八　　　月　　　九　　　日
                                                                        Ａ
